最高法院民事裁定　　　　　　　　　 110年度台上字第2831號
上　訴　人　林應專
訴訟代理人　余景登律師
被 上訴 人　林應慧
上列當事人間請求返還遺產事件，上訴人對於中華民國110年3月
30日臺灣高等法院高雄分院第二審判決（109年度重家上字第4號
），提起上訴，本院裁定如下：
    主  文
上訴駁回。
第三審訴訟費用由上訴人負擔。
    理  由
按上訴第三審法院，非以原判決違背法令為理由，不得為之。又
提起上訴，上訴狀內應記載上訴理由，其以民事訴訟法第469 條
所定事由提起第三審上訴者，應於上訴狀內表明：原判決所違背
之法令及其具體內容、暨依訴訟資料合於該違背法令之具體事實
。其依同法第469條之1規定提起上訴者，並應具體敘述為從事法
之續造、確保裁判之一致性或其他所涉及之法律見解具有原則上
重要性之理由。同法第467條、第470條第2 項分別定有明文。而
依同法第468 條規定，判決不適用法規或適用不當者，為違背法
令；依同法第469 條規定，判決有該條所列各款情形之一者，為
當然違背法令。是當事人提起第三審上訴，如合併以同法第 469
條及第469條之1之事由為上訴理由時，其上訴狀或理由書應表明
該判決所違背之法令條項，或有關解釋字號，或成文法以外之習
慣或法理等及其具體內容，暨係依何訴訟資料合於該違背法令之
具體事實，並具體敘述為從事法之續造、確保裁判之一致性或其
他所涉及之法律見解具有原則上重要性之理由。如未依上述方法
表明，或其所表明者與上開法條規定不合時，即難認為已合法表
明上訴理由，其上訴自非合法。本件上訴人對於原判決提起第三
審上訴，雖以該判決違背法令為由，惟核其上訴理由狀所載內容
，係就原審取捨證據、認定事實及解釋契約之職權行使所論斷：
兩造及第一審共同原告林景元、林應然、林應華、林應昇均為林
王素遲子女。被上訴人於民國88年11月3 日與訴外人吳芙蓉簽訂
買賣契約，向其購買門牌號碼高雄市○○區○○路000 號房屋所
有權全部及其坐落基地應有部分（下稱系爭房地），買賣價金新
臺幣1,450 萬元係由林王素遲贈與，被上訴人於同年月10日以買
賣為原因登記為系爭房地所有權人，林王素遲直至104年11月5日
死亡前均與被上訴人同住系爭房地。林王素遲與被上訴人間就系
爭房地並無借名登記之法律關係等情，指摘其為不當，並就原審
所為論斷，泛言未論斷或論斷違法，而非表明該部分判決所違背
之法令及其具體內容，暨依訴訟資料合於該違背法令之具體事實
，並具體敘述為從事法之續造、確保裁判之一致性或其他所涉及
之法律見解具有原則上重要性之理由，難認其已合法表明上訴理
由。依首揭說明，應認其上訴為不合法。末查，被上訴人於第一
審法院提出林王素遲聲明贈與買賣價金之聲明書原本，業經其子
林應昇證稱其上「林王素遲」之簽名為林王素遲本人所為（見第
一審卷㈠第147 頁、卷㈡第33頁），上訴意旨否認該文書真正，
不無誤會，附此敘明。
據上論結，本件上訴為不合法。依家事事件法第51條，民事訴訟
法第481條、第444條第1 項、第95條、第78條，裁定如主文。
中    華    民    國   110    年    11    月    3     日
                      最高法院民事第四庭
                          審判長法官  鄭  雅  萍  
                                法官  滕  允  潔  
                                法官  王  金  龍  
                                法官  王  本  源  
                                法官  蕭  胤  瑮  
本件正本證明與原本無異
                                      書  記  官
中    華    民    國   110    年    11    月    10    日